ACORDAO-COMPLETO-2376638

ACÓRDÃO 9893/2019 ATA 36/2019 - SEGUNDA CÂMARA

VISTOS, relatados e discutidos estes autos referentes à Tomada de Contas Especial instaurada pelo Ministério do Turismo contra a Sra. Cleide Jane Sudário Oliveira, ex-prefeita de Pombos/PE (gestão: 1º/1/2009 a 31/12/2012) , em face da impugnação total das despesas do Convênio 1.425/2009, que teve por objeto o apoio à realização do projeto intitulado “Festival Gastronômico do Abacaxi”. 
ACORDAM os Ministros do Tribunal de Contas da União, reunidos em sessão da 2ª Câmara, ante as razões expostas pelo Relator, em:
9.1. com fundamento nos arts. 1º, inciso I, 16, inciso III, alíneas b e c, 19, caput, e 23, inciso III, da Lei 8.443/1992, julgar irregulares as contas da Sra. Cleide Jane Sudário Oliveira, condenando-a ao pagamento da quantia abaixo especificada, atualizada monetariamente e acrescida dos juros de mora, calculados a partir da correspondente data até a efetiva quitação, fixando-lhe o prazo de 15 (quinze) dias, a contar do recebimento da notificação, para que comprove, perante o Tribunal (art. 214, inciso III, alínea a, do Regimento Interno/TCU) , o recolhimento da dívida a favor do Tesouro Nacional, na forma da legislação em vigor:
	Valor original (R$) 
	Data da ocorrência

	200.000,00
	5/2/2010

9.2. aplicar à Sra. Cleide Jane Sudário Oliveira a multa prevista no art. 57 da Lei 8.443/1992, no valor de R$ 34.000,00 (trinta e quatro mil reais) , fixando-lhe o prazo de 15 (quinze) dias, a contar da notificação, para que comprove, perante o Tribunal, o recolhimento da dívida ao Tesouro Nacional (art. 214, inciso III, alínea a, do Regimento Interno/TCU) , atualizada monetariamente desde a data deste Acórdão até a data do efetivo recolhimento, se for paga após o vencimento, na forma da legislação em vigor;
9.3. autorizar, caso requerido, nos termos do art. 26 da Lei 8.443/1992, o parcelamento das dívidas a que se referem os subitem 9.1 e 9.2 acima em até 36 (trinta e seis) parcelas mensais e sucessivas, sobre as quais incidirão os correspondentes acréscimos legais (débito: atualização monetária e juros de mora; multa: atualização monetária) , esclarecendo à responsável que a falta de pagamento de qualquer parcela importará no vencimento antecipado do saldo devedor, sem prejuízo das demais medidas legais;
9.4. autorizar, desde logo, a cobrança judicial das dívidas a que se refere este Acórdão, caso não atendida a notificação, nos termos do art. 28, inciso II, da Lei 8.443/1992;
9.5. remeter cópia deste Acórdão à Procuradoria da República no Estado de Pernambuco, com fundamento no art. 16, § 3º, da Lei 8.443/1992 c/c o § 7º do art. 209 do Regimento Interno do TCU.

Tomada de Contas Especial instaurada em face da impugnação total das despesas do Convênio 1.425/2009, que teve por objeto o apoio à realização do projeto intitulado Festival Gastronômico do Abacaxi no município de Pombos/PE.

Segunda Câmara

Município de Pombos/PE.

3. Responsável: Cleide Jane Sudário Oliveira (XXX.230.133-XX).

Ana Arraes (Presidente).

13.1. Ministros presentes: Ana Arraes (Presidente), Augusto Nardes, Aroldo Cedraz e Raimundo Carreiro.
13.2. Ministra que alegou impedimento na Sessão: Ana Arraes (Presidente).
13.3. Ministro-Substituto presente: Marcos Bemquerer Costa (Relator).

MARCOS BEMQUERER

Trata o processo da Tomada de Contas Especial instaurada pelo Ministério do Turismo contra a Sra. Cleide Jane Sudário Oliveira, ex-prefeita de Pombos/PE (gestão: 1º/1/2009 a 31/12/2012) , em face da impugnação total das despesas do Convênio 1.425/2009, que teve por objeto o apoio à realização do projeto intitulado “Festival Gastronômico do Abacaxi” (peça 4) .
2.	Acordou-se transferir recursos financeiros federais no valor de R$ 200.000,00, por parte do concedente (União) . Coube à quota de contrapartida do convenente (município de Pombos/PE) o quantum de R$ 10.000,00. A verba federal foi efetivamente liberada, em parcela única, por meio de Ordem Bancária em 5/2/2010 (peça 8) , tendo o pacto vigência de 4/12/2009 a 15/4/2010 (peça 4, p. 6 e 17, e prorrogação à peça 9) .
3.	O tomador de contas glosou integralmente as despesas pagas com recursos transferidos à municipalidade em vista da reprovação da execução física da avença, imputando responsabilidade à Sra. Cleide Jane Sudário Oliveira.
4.	A Secretaria Federal de Controle Interno certificou a irregularidade das contas (peça 59) e a autoridade ministerial atestou haver tomado conhecimento dessa conclusão (peça 61) .
5.	No Tribunal, a Secretaria de Controle Externo de Tomada de Contas Especial – SecexTCE elaborou resumo do iter processual e empreendeu exame técnico da matéria por meio da instrução inserta à peça 88, que reproduzo em parte e com ajustes de forma:
“1.1. Registre-se que há nos autos informações contraditórias sobre as exatas datas do evento. O documento de aprovação do plano de trabalho traz duas informações à peça 1, p. 1, visto que ora informa que o festival ocorreria de 3 a 6 de dezembro, ora informa que o festival ocorreria de 11 a 12 de dezembro. Já a manifestação de defesa da entidade convenente, de peça 37, p. 2, informa que o evento ocorrera apenas em 10/12/2009. 
1.2. Apesar das contradições, há documentos que trazem bons elementos de convicção de que o festival foi realizado nos dias 10 e 11/12/2009, quais sejam:
a) o material de divulgação do evento (peça 27, p. 2) indica que os shows contratados ocorreriam nos dias 10 e 11/12/2009;
b) à peça 65, p. 2, há notícia, de 9/2/2009, que prevê que o evento ocorreria nos dias 10 e 11/12/2009; ademais, na mesma página, há notícia de 12/12/2009 que informa que um homem morreu em acidente de trânsito quando retornava do festival gastronômico de pombos realizado no dia 11/12/2009;
c) o Relatório 347/2009 de fiscalização in loco  (peça 12) informa que houve fiscalização do evento no dia 11/12/2009; e
d) as informações aludidas nas alíneas acima deixam patente que, com certeza, houve evento no dia 11/12/2009 e, com bastante convicção, também ocorreu o evento no dia 10/12/2009.
HISTÓRICO	
 (...) 
4.	A prestação de contas (peças 13-28) e complementações enviadas por meio dos documentos de peças 37 e 46 foram examinadas por meio dos seguintes documentos: i. Nota Técnica de Análise n°. 79/2012 (peça 29) ; ii. Nota Técnica de Análise n°. 148/2012 (peça 31) ; iii. Nota Técnica de Reanálise n°. 350/2013 (peça 36) ; iv. Nota Técnica de Reanálise n°. 39/2014 (peça 39) ; e v. Nota Técnica de Análise Financeira n°. 76/2016 (peça 40) .
5.	Conforme despacho de peça 45, o fundamento para a instauração da Tomada de Contas Especial foi a reprovação da execução física do ajuste, constatada na Nota Técnica de Reanálise n°. 39/2014 (peça 39) e Nota Técnica de Análise Financeira n°. 76/2016 (peça 40) [embora o despacho cite como documento a nota 73/2016, essa não existe nos autos, e as páginas indicadas no despacho para a nota 73/2016 – de 196 a 198 – coincidem com as páginas da nota 76/2016, situação que indica que essa última é a nota que o despacho pretendia mencionar], que basearam as conclusões da fase interna e contiveram a seguinte irregularidade: realização de evento vinculado ao aniversário do município.
6.	Por meio do Edital de Convocação nº 16/2016 (peça 44) , de 27/4/2016, o Ministério do Turismo notificou a responsável, Sra. Cleide Jane Sudário Oliveira, acerca de pendências na prestação de contas (reprovação física total) , requerendo a regularização no prazo de 15 dias.
7.	Diante do não saneamento das irregularidades apontadas e da não devolução dos recursos, instaurou-se a Tomada de Contas Especial. No Relatório de Tomada de Contas Especial nº  136/2017 (peça 57) , conclui-se que o prejuízo importaria no valor de R$ 200.000,00 – correspondente ao valor total dos recursos repassados –, com data origem 5/2/2010, imputando-se a responsabilidade à Sra. Cleide Jane Sudário Oliveira, prefeita de Pombos/PE, no período de 1º/1/2009 a 31/12/2012, em razão da impugnação total das despesas do Convênio 1425/2009 – Siconv 718114, devido a irregularidades na execução física do ajuste. 
8.	O Relatório de Auditoria 437/2018 da Controladoria-Geral da União (peça 88) também chegou às mesmas conclusões. Após serem emitidos o Certificado de Auditoria, o Parecer do Dirigente e o Pronunciamento Ministerial (peças 59-61) , o processo foi remetido a este Tribunal.
9. 	Nessa baila, os autos foram encaminhados ao TCU para início da fase externa da TCE, [em que] foram analisados pela Secretaria de Controle Externo de Tomada de Contas Especiais, na qual se elaborou a instrução à peça 66, que concluiu pela ocorrência de dano ao erário e pela citação, nos seguintes contornos:
Ocorrência 1: não comprovação da regular execução física do Convênio 1425/2009 – Siconv 718114, celebrado entre o Ministério do Turismo e o município de Pombos/PE, e que tinha por objetivo o apoio à realização do Projeto intitulado ‘Festival Gastronômico do Abacaxi’.
 (...) 
Ocorrência 2: não comprovação da boa e regular aplicação dos recursos repassados pelo Convênio 1425/2009 (...) , ocasionada pela ausência de comprovação de que as empresas intermediárias, contratadas irregularmente por inexigibilidade, pagaram o cachê de bandas ou cantores que realizaram o evento.
 (...) 
Conduta: não apresentar notas fiscais e recibos (ou outros documentos equivalentes) emitidos em nome das bandas e artistas, e assinados por seu representante legal ou pelo seu empresário exclusivo, sendo essa representação ou exclusividade registrada em cartório, não sendo comprovado o nexo causal entre os recursos recebidos e os pagamentos efetuados, visto que não se provou que os valores pagos ao intermediário contratado efetivamente foi repassado às bandas e artistas que realizaram shows.
I) Quantificação do débito, originado das ocorrências 1 e 2:
	Valor original (R$) 
	Data da ocorrência

	200.000,00
	     5/2/2010

10. Também foi proposta, na instrução à peça 66, diligência ao Ministério do Turismo, para que encaminhasse ao TCU, o DVD, acostado na fl. 160, aludido na Nota Técnica de Análise n°. 79/2012, [em que] consta o menu de títulos ‘parabéns Pombos com Gatinha manhosa’ e um vídeo em que um grupo de pessoas canta parabéns para a cidade’. A diligência foi realizada, conforme documentos de peça 70-71.
11. Posteriormente, foi promovida a citação da responsável, nos moldes adiante:
	Ofício
	Data do ofício
	Data de Recebimento do Ofício
	Nome do Recebedor do Ofício
	Observação
	Fim do Prazo para defesa

	1769/2019-TCU/SECEX-TCE (peça 85) 
	12/4/2019
	8/5/2019 (vide AR de peça 68) 
	Feliph Brunno Sudário Araújo Oliveira* 
	Ofício recebido no endereço da responsável, conforme pesquisa de endereço no sistema CPF da Receita Federal (peça 84) .
	29/4/2019

*filho da responsável, conforme consulta ao sistema CPF da Receita Federal.
12. A responsável, apesar de devidamente notificada, e, transcorrido o prazo regimental fixado, não apresentou suas alegações de defesa quanto às irregularidades verificadas nos autos, nem efetuou o recolhimento do débito. 
13. Já o Ministério do Turismo enviou ao Tribunal de Contas da União a documentação acostada à peça 73-82 e como ‘Item não digitalizável’.
EXAME TÉCNICO
14. O exame técnico tratará de analisar a resposta da diligência, a revelia da responsável e suas repercussões em relação às irregularidades aqui relatadas.
Da Diligência - validade das notificações
15. Na diligência ao Ministério do Turismo (peças 70-71) , o TCU solicitou ‘DVD, acostado na fl. 160, aludido na Nota Técnica de Análise n°. 79/2012, [em que] consta o menu de títulos ‘parabéns Pombos com Gatinha manhosa’ e um ‘vídeo em que um grupo de pessoas canta parabéns para a cidade’. A diligência foi realizada, conforme documentos de peça 70-71.
16. Em resposta, o referido ministério encaminhou ao Tribunal de Contas da União a documentação acostada à peça 73-82 e como ‘Item não digitalizável’.
17. Dentre os documentos encaminhados pelo ministério, destaca-se o arquivo de vídeo nomeado ‘VIDEO_TS~1.mp4’, em que há vídeo de duração de 19 segundos, em que aparece o texto ‘parabéns Pombos com Gatinha manhosa’. 
18. Considera-se que a diligência atingiu sua finalidade de trazer aos autos mais elementos acerca das irregularidades verificadas nos autos. No entanto, deve-se ressaltar que o resultado das diligências não altera o entendimento acerca das irregularidades já observadas nos autos, visto que na instrução de peça 66 já havia sido indicado um conjunto probatório consistente para a irregularidade ‘realização de evento no aniversário da cidade’. O processo se encontra saneado e pronto para mérito.
Da Citação - validade das notificações
 (...) 
23. No caso vertente, a citação da responsável se deu em endereço proveniente de pesquisa no sistema CPF da Receita Federal (peças 84-86) . A entrega do ofício citatório nesse endereço ficou comprovada. 
Da Revelia da Sra. Cleide Jane Sudário Oliveira 
 (...) 
27.  (...) independentemente da revelia, a avaliação da responsabilidade do agente nos processos desta Corte não prescinde dos elementos existentes nos autos ou para ele carreados, uma vez que são regidos pelo princípio da verdade material (Acórdão 163/2015-TCU-Segunda Câmara, Relator Ministro André de Carvalho; 2.685/2015 - TCU - 2ª Câmara, Relator Ministro Raimundo Carreiro; 2.801/2015 - TCU - 1ª Câmara, Relator Ministro Walton Alencar Rodrigues; 4.340/2015 - TCU - 1ª Câmara, Relator Ministro Weder de Oliveira e 5.537/2015 - TCU - 1ª Câmara, Relator Ministro Weder de Oliveira) .
28. E esses elementos foram demonstrados na instrução de peça 66, e no item 9 supra. Desse modo, a irregularidade imputada à responsável está claramente demonstrada nos autos, não sendo possível, nesta fase processual, o aproveitamento de qualquer análise de elementos em defesa da citada responsável.
29. Vale ressaltar que a pretensão punitiva do TCU, conforme Acórdão 1441/2016-TCU-Plenário, que uniformizou a jurisprudência acerca dessa questão, subordina-se ao prazo geral de prescrição indicado no art. 205 do Código Civil, que é de 10 anos, contado da data de ocorrência da irregularidade sancionada, nos termos do art. 189 do Código Civil, sendo este prazo interrompido pelo ato que ordenar a citação, a audiência ou a oitiva da responsável. No caso em exame, não ocorreu a prescrição, uma vez que as despesas ocorreram em 5/2/2010 (conforme ordem bancária de peça 8) e o ato de ordenação da citação ocorreu em 25/9/2018 (peça 68) . 
30. Em se tratando de processo em que a parte interessada não se manifestou acerca das irregularidades imputadas, não há elementos para que se possa efetivamente aferir e reconhecer a ocorrência de boa-fé na conduta da responsável, podendo este Tribunal, desde logo, proferir o julgamento de mérito pela irregularidade das contas, conforme os §§ 2º e 6º do art. 202 do Regimento Interno do TCU.
 (...) ”
6.	Diante do exposto, a Secex/TCE ofereceu a seguinte proposta de encaminhamento (peças 88 a 90) :
	6.1. julgar irregulares as contas da Sra. Cleide Jane Sudário Oliveira, com fundamento no art. 16, III, alínea c, da Lei 8.443/1992, condenando-a ao pagamento da importância a seguir especificada:
	Valor original (R$) 
	Data da ocorrência

	200.000,00
	5/2/2010

	6.2. aplicar à Sra. Cleide Jane Sudário Oliveira a multa prevista no art. 57 da Lei 8.443/1992;
	6.3. autorizar, com fundamento no art. 26 da Lei 8.443/1992, o parcelamento, caso requerido, e a cobrança judicial da dívida, nos termos do art. 28, inciso II, da Lei 8.443/1992;
6.4. encaminhar cópia da deliberação que vier a ser proferida ao Procurador-Chefe da Procuradoria da República no Estado de Pernambuco, com base no § 3º do art. 16 da Lei 8.443/1992 c/c o § 7º do art. 209 do Regimento Interno do TCU.
7.	O Ministério Público junto a este Tribunal, representado pelo Subprocurador-Geral Paulo Soares Bugarin, concordou com o encaminhamento sugerido pela unidade técnica (peça 91) .
	É o Relatório.

não há.

Subprocurador-Geral Paulo Soares Bugarin.

TOMADA DE CONTAS ESPECIAL. CONVÊNIO. IMPUGNAÇÃO DA INTEGRALIDADE DAS DESPESAS EFETUADAS COM OS RECURSOS REPASSADOS AO MUNICÍPIO. DESVIO DE OBJETO NA EXECUÇÃO DA AVENÇA. NÃO COMPROVAÇÃO DA BOA E REGULAR APLICAÇÃO DAS VERBAS TRANSFERIDAS. CITAÇÃO. REVELIA. CONTAS IRREGULARES. DÉBITO COM APLICAÇÃO DE MULTA.

TOMADA DE CONTAS ESPECIAL (TCE)

Secretaria de Controle Externo de Tomada de Contas Especial - SecexTCE.

Trago à apreciação deste Colegiado Tomada de Contas Especial deflagrada pelo Ministério do Turismo – MTur contra a Sra. Cleide Jane Sudário Oliveira, ex-prefeita de Pombos/PE (gestão: 1º/1/2009 a 31/12/2012) , em vista da impugnação total das despesas do Convênio 1.425/2009, que teve por objeto o apoio à realização do projeto intitulado “Festival Gastronômico do Abacaxi”.
2.	A referida avença estipulou recursos no total de R$ 210.000,00, cabendo à União a importância de R$ 200.000,00 e ao município o valor de R$ 10.000,00, sob quota de contrapartida. A verba federal foi efetivamente liberada em 5/2/2010 (peça 8) e o pacto teve vigência de 4/12/2009 a 15/4/2010. 
3.	O tomador de contas glosou a integralidade das despesas pagas com recursos transferidos por força do ajuste em questão, imputando a responsabilidade pelo dano à Sra. Cleide Jane Sudário Oliveira.
4.	Nesta Casa de Contas, a Secretaria de Controle Externo de Tomada de Contas Especial – SecexTCE examinou o acervo probatório acostado aos autos – Nota Técnica de Análise 79/2012 (peça 29) , Nota Técnica de Análise 148/2012 (peça 31) , Nota Técnica de Reanálise 350/2013 (peça 36) , Nota Técnica de Reanálise 39/2014 (peça 39) ; e Nota Técnica de Análise Financeira 76/2016 (peça 40) , do tomador de contas; e Relatório de Auditoria 437/2018 do Ministério da Transparência e Controladoria-Geral da União (peça 88) –, concluindo que houve prejuízo aos cofres federais, decorrente da impugnação total das despesas realizadas, em razão das irregularidades que permearam a execução física da avença (peça 66) . 
5.	Diante desse contexto, a SecexTCE promoveu diligência ao MTur (v. item 11 adiante) e citação da Sra. Cleide Jane Sudário Oliveira, para que recolhesse o débito quantificado no processo e/ou apresentasse alegações de defesa. Notificada, a ex-prefeita não adimpliu a dívida e tampouco trouxe ao descortino do Tribunal seus elementos de defesa, deixando transcorrer in albis o prazo que lhe foi conferido, o que caracteriza a revelia prevista no art. 12, § 3º, da Lei 8.443/1992.
6.	Após analisar o mérito do processo, a unidade instrutiva opinou, em substância, pela irregularidade das contas da ex-alcaide, com a condenação ao pagamento do débito apurado e aplicação da multa prevista no art. 57 da Lei 8.443/1992. O Ministério Público junto ao TCU concordou com a proposta da unidade técnica.
7.	Como visto no Relatório precedente, o MTur reprovou a prestação de contas das despesas efetuadas com os recursos transferidos ao município de Pombos/PE, por força do Convênio 1.425/2009.
8.	Compulsando os autos, verifico que o tomador de contas registrou, entre outras, as seguintes ocorrências:
8.1. Nota Técnica de Análise 79/2012 (peça 29) : “após análise do DVD (f1.160) , encaminhado pelo convenente para fins de prestação de contas, verificou-se que o evento tinha caráter de comemoração de aniversário da cidade, apesar de o evento ter sido denominado ‘Festival Gastronômico do Abacaxi’. Foi possível verificar no DVD ‘shows do dia 10/12/2009’, menu de títulos ‘parabéns Pombos com Gatinha manhosa’, gravação do momento em que a prefeita juntamente com outras pessoas sobem ao palco para cantar parabéns à cidade; ressalte-se que, após pesquisa na internet, foi verificado que o aniversário da cidade é 11 de Dezembro, data do evento, conforme prevê Plano de Trabalho previamente aprovado; portanto, tendo em vista que a portaria n° 171 de 2008, aplicada à época, não considera o aniversário da cidade como sendo evento gerador de fluxo turístico, ficou constatado que o evento não alcançou os requisitos de elegibilidade, restando, assim, reprovado”;
8.2. Nota Técnica de Análise 148/2012 (peça 31) : a) não foram encaminhadas cópias dos contratos de exclusividade dos artistas com as bandas contratadas por inexigibilidade de certame; b) nas notas fiscais referentes aos shows musicais (NF 000009, de R$ 175.000,00, e NF 000090, de R$ 36.000,00) , não constam o carimbo de atesto tampouco o detalhamento dos serviços prestados;
8.3. Nota Técnica de Reanálise 39/2014 (peça 39) : comemorações de aniversários de municípios não estão inseridas no rol taxativo de portaria do MTur que classifica a natureza de festividades culturais como evento gerador de fluxo turístico; 
9.	Do arrazoado acima (subitens 8.1 a 8.3) sobressaem algumas falhas que, em substância, se referem: a) ao desvio de objeto na execução física do ajuste; b) à falta de documentos suficientes para atestar que os mencionados serviços foram prestados; e c) ao descumprimento de normas relativas ao tema licitações e contratos.
10.	Como se percebe, a avença versava sobre “Festival Gastronômico do Abacaxi”, mas foi utilizada para fins de comemoração do aniversário da cidade de Pombos/PE. Essa atividade (aniversário) , segundo o tomador de contas, não desencadeia fluxo turístico, não podendo ser custeada com recursos descentralizados mediante convênio por intermédio daquele órgão ministerial.
11.	Registre-se que a SecexTCE empreendeu diligência ao MTur para que encaminhasse ao TCU o DVD mencionado na Nota Técnica de Análise 79/2012 (v. subitem 8.1 acima) , constatando a existência de vídeo em que aparece o texto “parabéns Pombos com Gatinha manhosa”. 
12.	Soma-se a essa situação fática a ausência de documentos (v. subitem 8.2 supra) que impedem a comprovação da boa e regular utilização dos recursos federais recebidos, imposição que decorre do ordenamento jurídico, a teor do bloco normativo composto pelas disposições dos arts. 70, parágrafo único, da Constituição Federal, 93 do Decreto-lei 200/1967 e 66 do Decreto 93.872/1986. 
13.	Firmadas essas balizas, estando bem delimitadas as ocorrências e a responsabilidade daquela que foi arrolada neste feito, entendo que as contas da Sra. Cleide Jane Sudário Oliveira devem ser julgadas irregulares, com condenação ao pagamento do débito quantificado no processo, aplicando-se a multa proporcional ao dano prevista no caput do art. 57 da Lei 8.443/1992, em face da reprovabilidade da sua conduta e da gravidade das faltas constatadas.
14.	Esclareço que há plena possibilidade de apenação da ex-gestora com multa. Acerca do tema, rememoro que o Plenário desta Corte fixou o entendimento de que o Tribunal está subordinado ao prazo decenal de prescrição indicado no art. 205 do Código Civil, contado a partir do fato gerador, e de que o ato que ordenar a citação, a audiência ou a oitiva da parte interrompe a prescrição, nos termos do art. 202, inciso I, do Código Civil (Acórdão 1441/2016-TCU-Plenário, relator min. Benjamin Zymler; redator min. Walton Alencar Rodrigues) .
15.	Na hipótese deste processo, o ato que determinou a citação da responsável ocorreu em 5/4/2018 (peça 68) . Considerando como referência (fato gerador) as datas de ocorrência do débito (5/2/2010, peça 9) , observa-se que não está decorrido o prazo decenal previsto no Codex e, por conseguinte, o fato tisnado não foi colhido pela prescrição precitada. 
16.	Cumpre ainda autorizar o pagamento das dívidas em até 36 parcelas mensais e consecutivas, caso solicitado, e a cobrança judicial das dívidas, bem como encaminhar cópia do Acórdão que vier a ser proferido à Procuradoria da República no Estado de Pernambuco, com fundamento no art. 16, § 3º, da Lei 8.443/1992 c/c art. 209, § 7º, do Regimento Interno do TCU. 
	 Ante o exposto, manifesto-me por que seja adotada a deliberação que ora submeto a este Colegiado.
T.C.U., Sala das Sessões, em 8 de outubro de 2019.
MARCOS BEMQUERER COSTA
Relator